【裁判字號】    97,交聲,453
【裁判日期】    971231
【裁判案由】    違反道路交通管理處罰條例聲明異議
【裁判全文】
臺灣新竹地方法院交通事件裁定         97年度交聲字第453號
原處分機關  交通部公路總局新竹區監理所
異  議  人
即受處分人  甲○○
上列異議人即受處分人因違反道路交通管理處罰條例案件，對於
交通部公路總局新竹區監理所97年7 月10日所為之竹監營字第裁
50—E00000000 號裁決書聲明異議，本院裁定如下：
    主  文
異議駁回。
    理  由
一、按受處分人，不服主管機關所為之處分，得於接到裁決書之
    翌日起20日內，向管轄地方法院聲明異議；又交通法庭認為
    聲明異議無理由者，應以裁定駁回之，道路交通管理處罰條
    例第87條第1 項、道路交通案件處理辦法第19條分別定有明
    文。
二、次按行車管制號誌之圓形紅燈，係車輛面對圓形紅燈表示禁
    止通行，不得超越停止線或進入路口，此為道路交通標誌標
    線號誌設置規則第206 條第5 款定有明文。又汽車駕駛人，
    行經有燈光號誌管制之交岔路口闖紅燈者，處新臺幣一千八
    百元以上五千四百元以下罰鍰；汽車駕駛人有同條例第五十
    三條情形者，除依原條款處罰鍰外，並予記違規點數三點，
    此分別為道路交通管理處罰條例第53條第1 項及第63條第1
    項第3 款定有明文。
三、原處分意旨略以：異議人即受處分人甲○○騎乘車牌號碼MA
    5 —608 號重型機車，於民國96年8 月10日21時35分許，行
    經新竹縣竹北市○○路、沿河街口時，有駕車行經有燈光號
    誌管制之交岔路口闖紅燈之行為，經新竹縣警察局交通隊小
    隊長乙○○以受處分人有違反道路交通管理處罰條例第53條
    第1 項規定之事實，以新竹縣警察局竹縣警交字第E0000000
    0 號舉發違反道路交通管理事件通知單掣單舉發，嗣受處分
    人未於前述舉發違反道路交通管理事件通知單上所載之應到
    案日期前到案，且逾應到案期限60日，經原處分機關即於97
    年7 月10日依道路交通管理處罰條例第53條第1 項之規定，
    逕以竹監營字第裁50—E00000000 號裁決書裁處受處分人罰
    鍰新臺幣（下同）5400元，並依同條例第63條第1 項第3 款
    記違規點數3 點。前揭裁決書於97年7 月17日寄存送達於異
    議人位於新竹縣新豐鄉○○村○○路○ 段549 之1 號住所轄
    區之新豐郵局後，異議人於97年7 月24日聲明異議。
四、聲明異議意旨略以：我確實有闖紅燈，當時員警把我攔下，
    我有跟員警求情，員警就說只開勸導單，並要我在勸導單上
    簽名，我太緊張，所以簽名前沒有看是簽在什麼單子上，簽
    完名後，警員有交一張紙給我，當下我也有懷疑，也問員警
    說這是什麼紙，員警說這只是勸導單，事後幾個星期我因懷
    疑，不知道是勸導單還是罰單，便打電話到監理所詢問，監
    理所人員向我說明目前沒有我的罰單，當時就更確認這張紙
    為勸導單，就不加以理會。事過一年後卻收到裁決書，因為
    該舉發違規通知單經員警移送交通違規入案廠商後，遲至96
    年8 月27日完成上傳監理機關，已逾員警裁示應到案日期96
    年8 月25日，導致我先前打電話查詢時並未查到，也因此錯
    過繳費時間，現在變成要罰最高額，爰依法聲明異議，請求
    撤銷原處分云云。
五、經查：
（一）本件異議人即受處分人甲○○騎乘車牌號碼MA5—608號重
      型機車，於96年8 月10日21時35分許，行經新竹縣竹北市
      ○○路、沿河街口時，有駕車行經有燈光號誌管制之交岔
      路口闖紅燈之違規事實，有新竹縣警察局竹縣警交字第E0
      0000000 號舉發違反道路交通管理事件通知單1 份及交通
      部公路總局新竹區監理所竹監營字第裁50—E00000000 號
      裁決書1 份在卷足按，並為異議人於本院調查時自承不諱
      ，是異議人於上開時地，有駕車行經有燈光號誌管制之交
      岔路口闖紅燈之違規事實，堪以認定。
（二）異議人雖以上揭情詞置辯，惟證人即當場舉發之員警乙○
      ○於本院調查時到庭具結後證稱：當時我是台一線南下巡
      邏的時候，在沿河街口發現異議人所騎的重型機車闖紅燈
      ，就當場攔檢，當時有跟她說闖紅燈很危險，我們還是要
      依規定舉發，開完單之後有跟她說明並請她簽名，也有跟
      她說5 天後可以到郵局去刷條碼繳納或到監理所繳納，也
      有告訴她不要超過應到案日期，否則會加倍處罰。（舉發
      當時你有沒有跟異議人說開的只是勸導單？）沒有。（在
      舉發交通違規的業務上，是否有勸導單這種東西？）有，
      是針對輕微的違規，我們才會開勸導單，比如說像未帶駕
      照行照之類的。（可以開勸導單的違規樣態有無限制？）
      有，勸導單上面有一個欄位，上面有註明違規的情形，所
      以開的時候就直接打勾。（勸導單目前還有在使用嗎？）
      我記得還有。（你們隊上還有沒有空白的勸導單？）有，
      要找，不過勸導單是白色的。（勸導單的抬頭有無寫明『
      勸導單』？）我記得是機關的頭銜名，然後有寫勸導單三
      個字。（闖紅燈的違規是否在可以開勸導單的範圍內？）
      不是，因為闖紅燈是警政署所認定重大交通違規事項。（
      你確定當時並沒有告訴異議人這是勸導單？）沒有。（當
      時你有跟異議人口頭上提到應到案日期以及如何繳納罰款
      等事項嗎？）有等語明確，並有前開新竹縣警察局竹縣警
      交字第E00000000 號舉發違反道路交通管理事件通知單及
      交通部公路總局新竹區監理所竹監營字第裁50—E0000000
      0 號違反道路交通管理事件裁決書各1 份在卷足按。而交
      通警員掣單舉發違反道路交通管理處罰條例所列之違規事
      實，本質上為行政處分，係公務員基於職務上權力，依法
      就特定之具體事件所為具有公法上效果之單方行政行為，
      基於公務員為公法上行為具有公信力之原則，該行政處分
      當可被推定為真正，其據以依法處分之事實亦應認定為正
      確無誤。另依道路交通管理處罰條例科處行政罰事件，依
      據公法爭議之舉證責任分配法則，固應先由行政機關就其
      業已履踐相關正當法律程序，以及人民應受處罰之客觀違
      反法令行為，負證明之責，受處罰人就行政機關已為相當
      證明之前開事項，若主張欠缺主觀歸責條件或為其他抗辯
      ，亦須就其所辯提出反證。惟行政機關對於前開應為舉證
      事項，並非不得以執行查察取締勤務人員，依據調查人證
      之程序，使就親歷事實提供不可替代之證明方法。受處罰
      人就該證人所述見聞經過之真實性倘有質疑，除依法定交
      互詢問程序加以檢驗外，亦不得僅因證人之個人身分、地
      位或與當事人之關係而謂其不得作證，或憑己意指為必須
      代以其他特定之證據方法，此在證人業已具結願依偽證罰
      則擔保證言可信之場合，尤屬當然。本件異議人既未就執
      勤員警之舉發有誤提出相關證據以供調查，本院復查無何
      證據足資證明證人乙○○有捏造事實違法取締之情事，則
      執勤警員本其維護交通秩序、公眾安全職責所為之舉發，
      自應受到合法、正確之推定。況且證人乙○○與異議人素
      不相識，復無怨隙，應無甘冒觸犯偽證之罪責，故意構詞
      誣陷異議人之必要。而證人即當場舉發之員警乙○○於本
      院調查時，就舉發過程證述內容詳盡，足見證人乙○○對
      於舉發當時之情形確係記憶明確。況且，異議人於本院調
      查時亦自承：當時簽名完，警員有交一張單子給我，我也
      有收下來等語明確，從而異議人當能仔細觀覽證人乙○○
      於舉發當時所掣發並交其收受之單子名稱究係勸導單抑或
      舉發違反道路交通管理事件通知單，至為顯然，如此異議
      人又豈有可能會誤認證人乙○○所掣發者會係勸導單，其
      即無庸繳納罰鍰？況且，依異議人所自承曾打電話至監理
      站詢問一節，益徵異議人並無誤認係經證人乙○○開立勸
      導單之情形至明。從而應認證人乙○○前揭所為證述內容
      ，確為實情，堪予採信。而異議人既然業已合法收受上揭
      舉發違反道路交通管理事件通知單並知悉係遭舉發，則其
      對上揭通知單中所載明之應到案日期及舉發違反法條內容
      均已明知，而能於應到案日期前繳納罰鍰，此亦為交通部
      公路總局新竹區監理所新竹市監理站於97年11月17日所發
      竹監新字第0970009538號函中明確載明：按違反道路交通
      管理事件統一裁罰基準及處理細則第48條：違反道路機通
      管理事件行為人認為舉發之事實與違規情形相符者，得於
      接獲通知單後，親自或委託他人持該通知單，不經裁決向
      指定之處所，逕依裁罰基準執行並繳納罰鍰結案。爰此，
      受處分人自行到監理站繳納罰款，此時監理站雖尚未收到
      入案廠商將該違規案件上傳，監理單位人員即可依據舉發
      通知單位填載事項，自行鍵入公路監理電腦系統，收繳罰
      款結案等情，有上揭字號之函文1 份附卷足稽，而可認定
      ，足見本案入案廠商係於何時入案一節，並不影響異議人
      繳納罰鍰，至為顯然。是以異議人前揭所辯均屬違反常情
      ，難認可採。
六、綜上，異議人確有騎乘上揭機車於上開時、地有行經有燈光
    號誌定制之交岔路口闖紅燈之違規事實，堪以認管。從而原
    處分及關依道路交通管理處罰條例第53條第1 項及第63條第
    1 項第3 款之規定，裁處罰鍰5400元，並記違規點數3 點，
    核無違誤。本件異議人之異議為無理由，自應將其異議駁回
    。
據上論斷，應依道路交通案件處理辦法第19條，裁定如主文。
中    華    民    國    97    年    12    月    31    日
                  交通法庭    法  官   楊惠芬
以上正本證明與原本無異。
如不服本裁定，應於裁定送達後5日內向本院提出抗告狀。
中    華    民    國    97    年    12    月    31    日
                              書記官   張懿中


司法院資訊處製作；財團法人民間司法改革基金會備份。
